臺灣臺南地方法院民事裁定
111年度監宣字第570號
聲  請  人  ○○○  住○○市○○區○○路000號4樓
上列聲請人聲請監護宣告事件，本院裁定如下：
    主      文
宣告○○○（男，民國00年0月00日生，身分證統一編號：Z0000000
00號）為受輔助宣告之人。
選定聲請人○○○（民國00年0月00日生，身分證統一編號：Z00000
0000號）為受輔助宣告人○○○之輔助人。
聲請費用由受輔助宣告之人○○○負擔。
    理      由
一、按對於因精神障礙或其他心智缺陷，致其為意思表示或受意
    思表示，或辨識其意思表示效果之能力，顯有不足者，法院
    得因本人、配偶、四親等內之親屬、最近一年有同居事實之
    其他親屬、檢察官、主管機關或社會福利機構之聲請，為輔
    助之宣告，民法第15條之1第1項定有明文。次按法院對於監
    護宣告之聲請，認為未達應受監護宣告之程度，而有輔助宣
    告之原因者，得依聲請或依職權以裁定為輔助之宣告，家事
    事件法第174條亦定有明文。再按受輔助宣告之人應置輔助
    人。法院為輔護之宣告時，應依職權就配偶、四親等內之親
    屬、最近1年有同居事實之其他親屬、主管機關、社會福利
    機構或其他適當之人選定1人或數人為輔助人。民法第1113
    條之1準用同法第1111條定有明文。
二、本件聲請意旨略以：聲請人之長子○○○於民國80年4月12日因
    中度智能障礙，不能為意思表示或受意思表示，或不能辨識
    其意思表示之效果，爰聲請對○○○為監護宣告，並請求選任
    聲請人為○○○之監護人，及指定○○○之妹妹○○○為會同開具財
    產清冊之人等語。
三、經查：
（一）聲請人主張其為○○○之母親之事實，有聲請人所提戶籍謄
      本在卷可稽，則揆諸上開規定，聲請人為本件監護宣告之
      聲請人資格，於法尚無不合。
（二）又聲請人主張○○○係中度智能障礙一節，固據其提出中華
      民國身心障礙證明影本為證，惟經鑑定人即財團法人臺灣
      省私立臺南仁愛之家附設仁馨醫院施仁雄醫師鑑定結果，
      略以：「一般醫學檢查：個案（即○○○）表情單一，專注
      持續度低；雖有重聽，但對問話大致能理解，回應尚切題
      ，但面對複雜測驗題指導語時則無法理解。可獨立行走，
      日常生活自理，如吃飯、洗澡、換衣和大小便等，可獨自
      完成。精神檢查方面：個案讀啟智班，高中畢業後幫忙家
      人做回收、協助內容單一的工作（如貼標籤貼紙）；大多
      數時間都在家玩電腦的簡單遊戲。在判斷社會性或複雜經
      濟活動時有困難，因無法正確理解或推論他人意圖、清楚
      瞭解合約內容而做出不利於己的決定。本次在魏氏成人智
      力量表的全量表智商為47，整體認知功能屬中度智能不足
      範圍。由分測驗顯示個案在抽象思考能力、整體歸納能力
      、判斷力、注意力、算術能力、理解生活情境及評估其意
      涵的能力方面皆有所不足。綜合行為觀察與會談內容，推
      論個案為中度智能障礙。整體社會功能、人際互動、複雜
      情境之財務及社會判斷能力，易受到自身理解和表達能力
      限制而有所不足，，致其為意思表示或受意思表示、或辨
      識意思表示之能力，顯有不足，建議為輔助宣告」等語（
      見卷附財團法人臺灣省私立臺南仁愛之家附設仁馨醫院鑑
      定報告），堪認○○○非完全不能為意思表示或受意思表示
      ，亦非完全不能辨識其意思表示之效果，未達應受監護宣
      告之程度，是聲請人聲請監護宣告，尚屬有間，惟○○○為
      意思表示或受意思表示，或辨識其意思表示效果之能力，
      既顯有不足，經聲請人當庭陳述意見後，爰依聲請人之聲
      請為輔助之宣告（見本院卷第63至64頁）。
（三）再查，聲請人主張受輔助宣告人○○○之母親即聲請人，弟
      弟○○○、妹妹○○○等情，業據其提出親屬系統表、戶籍謄本
      為證，堪可採信；本院審酌聲請人為受輔助宣告人○○○之
      母親，並有意願擔任受輔助宣告人○○○之輔助人，且經受
      輔助宣告人周靖凱及○○○、○○○同意（本院卷第64頁、第20
      頁），是認由聲請人擔任○○○之輔助人，符合受輔助宣告
      人之最佳利益，爰選定聲請人為○○○之輔助人。　　　
四、依家事事件法第177條第2項、第164條第2項，裁定如主文。
中　　華　　民　　國　　111 　年　　11　　月　　30　　日
                   家事法庭法　官　許嘉容
以上正本係照原本作成。　　　　　　　　　
如不服本裁定，應於送達後10日內向本院提出抗告狀，並繳納抗
告費新臺幣1,000元。
中　　華　　民　　國　　111 　年　　11　　月　　30　　日
                           書記官  李雅涵